【裁判字號】    92,易,1118
【裁判日期】    920627
【裁判案由】    毒品危害防制條例
【裁判全文】
臺灣板橋地方法院刑事判決                        九十二年度易字第一一一八號
    公  訴  人  臺灣板橋地方法院檢察署檢察官
    被      告  甲○○
右列被告因毒品危害防制條例案件，經檢察官提起公訴（九十一年度毒偵字第三九四
四號）及移
號），本院判決如左：
    主  文
甲○○連續施用第二級毒品，累犯，處有期徒刑壹年。扣案之安非他命壹包（淨重零
點肆公克）、安非他命貳小包（共毛重壹點肆公克）沒收銷燬，吸食器壹組沒收。
其餘被訴部分無罪。
    事  實
一、甲○○前因施用毒品案件，經先後二次裁定送觀察、勒戒後，均無繼續施用毒品
    之傾向，分別由台灣台北地方法院檢察署檢察官以八十八年度偵字第一三六二號
    、八十八年度偵緝字第一三八號為不起訴處分確定。又於民國八十八年八月十九
    日十八時往前回溯九十六小時內某時，在不詳地點，施用第二級毒品安非他命，
    先送強制戒治，並由台灣板橋地方法院檢察署檢察官於八十九年六月二十日以八
    十九年度毒偵字第三六九七號提起公訴，嗣經本院於八十九年十二月二十六日以
    八十九年度易字第二八五二號判處有期徒刑十月確定，合併偽造文書案件，判處
    有期徒刑一年，於九十一年七月十九日假釋出監，同年九月二十四日縮刑期滿執
    行完畢。詎仍無悛悔之意，竟基於施用第二級毒品之概括犯意，復於九十一年十
    一月四日清晨某時起至九十二年五月十三日凌晨某時間，在台北縣永和市福和橋
    邊之攤販市場、台北縣土城市○○街二九六巷十二號六樓住處等地，連續施用第
    二級毒品安非他命多次。嗣先於九十一年十一月五日十六時許，為警於台北縣板
    橋市○○路○段三十八巷二○○弄五十七號查獲，並扣得其所有之毒品安非他命
    乙包（淨重○．四公克）。再於九十二年五月十五日三時五十分許，在台北縣土
    城市○○街二九六巷十二號六樓為警查獲，並扣得安非他命二小包（共毛重一‧
    四公克）及吸食器一組。
二、案經臺北縣政府警察局板橋分局報告臺灣板橋地方法院檢察署檢察官偵查起訴及
    臺北縣政府警察局三峽分局報告臺灣板橋地方法院檢察署檢察官移送併辦。
    理  由
壹、有罪部分：
一、右揭犯罪事實，業據被告甲○○於本院審理時坦承不諱。其曾因施用毒品案件，
    經先後二次裁定送觀察、勒戒後，均無繼續施用毒品之傾向，分別由台灣台北地
    方法院檢察署檢察官以八十八年度字第一三六二號、八十八年度偵緝字第一三八
    號為不起訴處分確定。又於民國八十八年八月十九日十八時往前回溯九十六小時
    內某時，在不詳地點，施用第二級毒品安非他命，先送強制戒治，並由台灣板橋
    地方法院檢察署檢察官於八十九年六月二十日以八十九年度毒偵字第三六九七號
    提起公訴，嗣經本院於八十九年八月二十八日以八十九年度易字第二八五二號判
    處有期徒刑十月，合併偽造文書案件，判處有期徒刑一年，於九十一年九月二十
    四日執行完畢之事實，有台灣台北地方法院檢察署檢察官八十八年度偵字第一三
    六二號、八十八年度偵緝字第一三八號不起訴處分書、本院八十九年度易字第二
    八五二號判決、台灣高等法院被告全國前案紀錄表在卷可稽。被告經二次查獲後
    所採尿液均呈安非他命陽性反應，亦有台灣檢驗科技股份有限公司濫用藥物尿液
    檢驗報告二份在卷可憑，並有扣案之安非他命乙包（淨重○．四公克）、安非他
    命二小包（共毛重一‧四公克）、吸食器一組可資佐證，足認被告前開自白屬實
    ，堪予採信。事證明確，被告犯行堪以認定，自應依法論科。
二、核被告所為，係犯毒品危害防制條例第十條第二項之罪。被告施用前後持有第二
    級毒品之低度行為，為施用之高度行為所吸收，不另論罪。其先後多次施用第二
    級毒品之犯行，均時間緊接，犯罪構成要件相同，顯係基於概括犯意所為，應依
    連續犯之規定論以一罪，並加重其刑。被告於事實欄所列九十一年十一月四日施
    用行為以外之犯行，雖未據起訴，然與本件有連續犯之裁判上一罪關係，為起訴
    效力所及，本院自應併予審酌。被告前曾因施用毒品案件，經本院於八十九年八
    月二十八日以八十九年度易字第二八五二號判處有期徒刑十月，合併偽造文書案
    件，判處有期徒刑一年，於九十一年九月二十四日執行完畢，有臺灣高等法院被
    告全國前案紀錄表一份可按，其於刑之執行完畢後五年之內再犯有期徒刑以上之
    罪，為累犯，應依刑法第四十七條之規定遞予加重其刑。爰審酌被告有多次毒品
    前科，素行不佳，屢於經不起訴處分、徒刑之執行出監後，旋即再次施用毒品，
    顯見戒除毒癮之意志薄弱，惟念其犯行係戕害自身，對社會治安之危害尚非甚鉅
    ，暨其犯後尚能坦承犯行、表示悔意等一切情狀，量處如主文所示之刑，以示懲
    儆。扣案之第二級毒品安非他命乙包（淨重○．四公克）、安非他命二小包（共
    毛重一‧四公克），係查獲之毒品，不問屬於犯人與否，均依毒品危害防制條例
    第十八條第一項前段之規定宣告沒收銷燬，至吸食器一組則係被告所有供施用毒
    品所用之物，業經被告供明在卷，應依刑法第三十八條第一項第二款沒收之。至
    公訴意旨另以：被告為警於台北縣板橋市○○路○段三十八巷二○○弄五十七號
    查獲時，扣得之吸食器乙只、分裝袋十四個等物，因此聲請宣告沒收云云，惟查
    ，被告堅決否認此部分扣案物為其所有，而被告於九十一年十一月五日經警查獲
    時，同時查獲陳啟鐘，而陳啟鐘於檢察官訊問時即稱：「分裝袋十四個是我母的
    ，吸食器是阿水的」（九十一年度毒偵字第三九四四號卷，第二十一頁背面），
    而公訴意旨此部分亦未舉證證明分裝袋、吸食器確屬被告所有，既無從認定為被
    告所有，供犯罪所用之物，即無從為沒收之諭知，附此敘明。
貳、無罪部分：
一、公訴意旨另以：被告為警於台北縣板橋市○○路○段三十八巷二○○弄五十七號
    查獲時，並扣得第一級毒品海洛因乙包（淨重○．四公克）。因認被告另犯毒品
    危害防制條例第十一條第一項之持有第一級毒品罪嫌云云。
二、按犯罪事實，應依證據認定之，無證據不得推定其犯罪事實。又不能證明被告犯
    罪，應諭知無罪之判決，刑事訴訟法第一百五十四條、第三百零一條第一項分別
    定有明文。又認定犯罪事實應依證據，為刑事訴訟法所明定，故被告否認犯罪事
    實所持之辯解，縱屬不能成立，仍非有積極證據足以證明其犯罪行為，不能遽為
    有罪之認定（最高法院著有三十年度上字第一八三一號）。而事實之認定，應憑
    證據，如未能發現相當證據，或證據不足以證明，自不能以推測或擬制之方法，
    以為裁判基礎（最高法院著有四十年度台上字第八六號判例）。且按在訴訟上用
    以證明事實之證據，須於通常一般之人均不致於有所懷疑，而得確信其為真實之
    程度者，始得據以為有罪之認定，倘其證明尚未達到此一程度，而有合理之懷疑
    性存在，致使無從為有罪之確信時，即應為無罪之判決（最高法院七十六年台上
    字第四九八六號判例）。又認定不利於被告之事實，須依積極證據，苟積極證據
    不足為不利於被告事實之認定時，即應為有利於被告之認定，更不必有何有利之
    證據（最高法院三十年度上字第八一六號判例）。
三、公訴意旨就所指被告持有第一級毒品之犯行，並未於起訴書犯罪事實欄記載其非
    法持有第一級毒品之犯意、時間、地點，於起訴書證據欄亦未論列此部分認定之
    佐證，實難謂已盡起訴之舉證責任，似僅以被告於經警查獲時扣得海洛因乙包（
    淨重○．四公克）為其唯一依據。訊據被告堅決否認有何持有第一級毒品犯行，
    辯稱扣案之第一級毒品應係在場同時查獲之陳啟鐘等人所有，與其無關等語（九
    十二年六月三日訊問筆錄）。經查，被告於九十一年十一月五日經警查獲時，同
    時查獲陳啟鐘、余雅萍、陳鳳琴等人，陳啟鐘於檢察官訊問時即稱：「海洛因是
    傅淑華的」（九十一年度毒偵字第三九四四號卷，第二十一頁背面），而陳啟鐘
    有施用海洛因前科，有陳啟鐘被告全國前案資料表可佐，另在場之余雅萍、陳鳳
    琴雖於偵訊時供稱不知海洛因為何人所有，然經驗尿亦有嗎啡陽性反應，有台灣
    板橋地方法院檢察署檢察官九十一年度毒偵字第二二六九號、三九四三號起訴書
    ，同署檢察官九十一年度毒偵字第三九四二號聲請簡易判決處刑書在卷可佐，足
    資認定於九十一年十一月六日與被告同時查獲前曾施用第一級毒品，而被告並無
    施用海洛因前科，查獲後經驗尿時亦無嗎啡反應，有前揭被告前科紀錄表、濫用
    藥物尿液檢驗報告在卷可憑，應認被告前揭所辯尚屬可採，無從以被告同時在場
    而逕認為共同持有第一級毒品。檢察官就被告持有第一級毒品犯行部分既未為充
    足之舉證，無從形成有罪之確信，自應依法為無罪之諭知。
據上論斷，應依刑事訴訟法第二百九十九條第一項前段、第三百零一條第一項，毒品
危害防制條例第十條第二項、第二十條第三項、第十八條第一項，刑法第十一條前段
、第五十六條、第四十七條、第三十八條第一項第二款，判決如主文。
本案經檢察官孫治平到庭執行職務。
中      華      民      國    九十二    年      六      月    二十七    日
                                臺灣板橋地方法院刑事第五庭
                                        法  官  王  偉  光
右正本證明與原本無異。
如不服本判決，應於判決送達後十日內向本院提出上訴狀 。
                                        書記官  陳  怡  君
中      華      民      國    九十二    年      七      月      二      日
附錄本案論罪科刑法條全文：
毒品危害防制條例第十條：
施用第一級毒品者，處六月以上五年以下有期徒刑。
施用第二級毒品者，處三年以下有期徒刑。


司法院資訊處製作；財團法人民間司法改革基金會備份。
